【裁判字號】    99,交聲,44
【裁判日期】    990129
【裁判案由】    聲明異議
【裁判全文】
臺灣嘉義地方法院交通事件裁定          99年度交聲字第44號
原處分機關  交通部公路總局嘉義區監理所嘉義市監理站
異  議  人
即受處分人  甲○○
上列受處分人因違反道路交通管理處罰條例事件，對於交通部公
路總局嘉義區監理所嘉義市監理站中華民國99年1月7日所為之裁
決處分（處分案號：嘉監義裁字第裁76－Ｌ00000000號）聲明異
議，本院裁定如下：
    主  文
原處分關於罰鍰部分撤銷。
前項撤銷部分，甲○○不罰。
其他異議駁回。
    理  由
一、異議人即受處分人甲○○聲明異議意旨略以：伊於民國97年
    9月24日凌晨3時18分，騎駛車牌號碼2HP－916號重型機車，
    行經106線時，因酒駕經警查獲，致遭裁決應處罰鍰新臺幣
    （下同）45,000元。查本件已受臺灣嘉義地方法院檢察署為
    緩起訴處分（97年度偵字第7496號），基於一事不二罰原則
    ，請裁定適當之處分等語。
二、原處分意旨略以：本件異議人於97年9月24日凌晨3時18分許
    ，騎駛車牌號碼2HP－916號重型機車，行經106線時，經警
    查獲測得異議人吐氣所含酒精濃度超過每公升0.55毫克以上
    ，並以其酒精濃度超過規定標準製單舉發，而於99年1月7日
    依道路交通管理處罰條例第35條第1項第1款等規定，裁處異
    議人罰鍰45,000元、吊扣駕駛執照12個月、施以道安講習等
    處分。
三、按汽車駕駛人飲用酒類後，其吐氣所含酒精濃度超過每公升
    0.25毫克以上者，不得駕車，為道路交通安全規則第114條
    第2款所明訂。汽車駕駛人駕駛汽車經測試檢定酒精濃度超
    過規定標準者，處15,000元以上60,000元以下罰鍰，並當場
    移置保管該汽車及吊扣其駕駛執照1年，道路交通管理處罰
    條例第35條第1項第1款定有明文。同條例第24條第1項並規
    定：汽車駕駛人，有第35條第1項規定之情形者，應接受道
    路交通安全講習。
四、次按行政罰法第26條第1項規定：一行為同時觸犯刑事法律
    及違反行政法上義務規定者，依刑事法律處罰之。但其行為
    應處以其他種類行政罰或得沒入之物而未經法院宣告沒收者
    ，亦得裁處之。究其立法目的，一行為同時觸犯刑事法律及
    違反行政法上義務規定時，由於刑罰與行政罰同屬對不法行
    為之制裁，而刑罰之懲罰作用較強，故依刑事法律處罰，即
    足資警惕時，實無一事二罰再處行政罰之必要，且刑事法律
    處罰，由法院依法定程序為之，較符合正當法律秩序，應予
    優先適用，但罰鍰以外之沒入或其他種類行政罰，因兼具維
    護公共秩序之作用，為達行政目的，行政機關仍得併予裁處
    。
五、經查：
（一）異議人明知飲酒後吐氣所含酒精成分超過每公升0.25毫克
      以上者，因神智不清，反應遲鈍，不得駕車，於97年9月2
      4日凌晨3時許，於飲用4瓶啤酒後，已意識不清，不能安
      全駕駛動力交通工具，竟仍駕駛車牌2HP─916號重型機車
      ，行經嘉義縣民雄鄉○○村○○路嘉106線公路2.55公里
      處，不慎自行擦撞安全島倒地受傷，為警送醫於同日凌晨
      3時35分許，抽血測得酒精濃度169MG／DL（合吐氣酒精濃
      度每公升0.84毫克），經警舉發「酒後駕車」違規之情，
      有交通部公路總局嘉義區監理所嘉義市監理站99年1月7日
      嘉監義裁字第裁76－Ｌ00000000號裁決書1紙附卷足憑，
      又異議人具狀聲明異議亦不否認有上揭酒後駕車之行為，
      是異議人酒後吐氣所含酒精濃度超過規定標準駕駛動力交
      通工具而為警查獲之事實，堪以認定。
（二）然異議人因本件酒醉駕車另涉犯刑法第185條之3之不能安
      全駕駛動力交通工具罪嫌，業經臺灣嘉義地方法院檢察署
      檢察官於97年11月5日以97年度偵字第7496號為緩起訴處
      分，緩起訴期間為1年，異議人並應於緩起訴處分確定後6
      個月內，向指定之公益團體提供40小時之義務勞務，且經
      臺灣高等法院臺南分院檢察署於97年11月18日以97年度上
      職議字第3397號處分書駁回再議確定，異議人並已依檢察
      官之命令履行上開條件完畢等情，有上開緩起訴處分書、
      處分書、臺灣高等法院被告前案紀錄表各1份等附卷足憑
      。而緩起訴處分命異議人為「40小時義務勞務」雖非刑法
      所定之刑罰，然其實已對受處分人名譽、心理、自由產生
      相當制約，應可實質該當行政罰法第26條第1項所指「依
      刑事法律」之處罰，此時行政機關若另行依法行政裁罰，
      無異一罪二罰。又行政罰法第26條第2項規定既未明文包
      含「緩起訴處分」之類型，而對於人民不利益之規定本不
      得任意加以擴張其適用，自不宜逕認行政罰法第26條第2
      項之規定於經緩起訴處分之情形亦有適用，始為允當，以
      符其立法理由。從而，異議人本件酒醉駕車行為，既已依
      行政罰法第26條第1項規定受有刑事法律之處罰，復無行
      政罰法第26條第2項所揭示之「經不起訴處分或為無罪、
      免訴、不受理、不付審理之裁判確定者」此類未課予行為
      人實質上不利益負擔之情形，揆諸上揭說明，行政機關至
      多僅能基於其他公益上之目的，而對受處分人課以「罰鍰
      以外之沒入或其他種類行政罰」，應無再對受處分人課予
      「罰鍰」之餘地甚明。
六、綜上所述，原處分遽裁處異議人罰鍰45,000元部分，容有未
    洽，自應由本院將原處分關於罰鍰部分撤銷，另就罰鍰部分
    則為不罰之諭知。至原處分中吊扣駕駛執照12個月，並施以
    道路交通安全講習部分，係罰鍰以外對於預防再犯之行政罰
    ，乃為抑止酒後駕車之不法行為，維護道路交通用路權人之
    生命、身體之安全法益，依行政罰法第26條第1項但書之規
    定，本得裁處之，是原處分機關此部分之裁決，核無不當，
    此部分聲明異議自應予駁回。
據上論斷，應依道路交通管理處罰條例第87條第2項，道路交通
案件處理辦法第19條、第20條前段，裁定如主文。
中    華    民    國    99    年    1     月    29    日
                  交通法庭  法  官  吳育霖
上列正本證明與原本無異。
如不服本裁定，應於裁定送達後5日內向本院提出抗告狀（應附
繕本）。
中    華    民    國    99    年    1     月    29    日
                            書記官  陳俊男

司法院資訊處製作；財團法人民間司法改革基金會備份。
